臺灣臺中地方法院民事裁定　　　　　　100年度家聲字第238號
聲　請　人　何語甄
相　對　人　葉崑掀
上列當事人間聲請酌定與未成年子女會面交往方式事件，本院裁
定如下：
    主  文
聲請人得依如附表所示之時間、方法暨應遵守事項，與兩造所生
未成年子女葉光哲會面交往。
程序費用由相對人負擔。
    理  由
一、聲請意旨略以：聲請人與相對人原係夫妻，婚姻關係存續中
    育有未成年子女葉怡慧（女、民國八十五年七月五日生）、
    葉奕承（男、八十七年十二月三十一日生）、葉嘉鎮（男、
    八十九年五月六日生）、葉光哲（男、九十三年六月二日生
    ）。嗣兩造於一百年二月二十四日協議離婚，並約定未成年
    子女葉怡慧、葉奕承、葉嘉鎮未成年權利義務之行使或負擔
    由聲請人任之，未成年子女葉光哲權利義務之行使或負擔由
    相對人任之，聲請人可探視葉光哲。惟相對人於兩造離婚後
    即拒絕聲請人探視未成年子女葉光哲，聲請人希望每月第一
    、三週（或第二、四週）之週六（或週日）上午八時起至下
    午六時止探視未成年子女葉光哲，農曆春節期間得接回同住
    六日，學校暑假期間得接回同住二十日。爰依法請求酌定聲
    請人與未成年子女葉光哲會面交往之時間及方式等語。
二、相對人則以：聲請人吸毒且恐嚇小孩，伊不希望給聲請人看
    小孩等語資為抗辯。
三、按夫妻離婚者，對於未成年子女權利義務之行使或負擔，法
    院得依夫妻之一方、主管機關、社會福利機構或其他利害關
    係人之請求或依職權酌定之，民法第一千零五十五條第一項
    定有明文。又法院為民法第一千零五十五條裁判時，應依子
    女最佳利益，審酌一切情狀，參考社工人員之訪視報告，尤
    應注意左列事項：一、子女之年齡、性別、人數及健康情形
    。二、子女之意願及人格發展之需要。三、父母之年齡、職
    業、品性、健康情形、經濟能力及生活狀況。四、父母保護
    、教養子女之意願及態度。五、父母子女間或未成年子女與
    其他共同生活之人間之感情狀況。此為八十五年九月二十五
    日民法親屬編修正後，第一千零五十五條第一項、第五項及
    第一千零五十五條之一所明定，希冀藉此新修正「會面交往
    權」之規定，使得未取得未成年子女權利義務行使負擔之他
    方父母，於離婚後得繼續與其子女保持聯繫，瞭解子女之生
    活狀況，看護子女順利成長，此不僅為父母之權利，亦有益
    於子女身心發展，蓋父母縱已仳離，仍宜儘量使子女有機會
    接受父母雙方感情之滋潤。另按探視子女乃基於親子關係所
    衍生之自然權利，其不僅係為人父母者之權利，更係未成年
    子女享受親情照拂之基本權利，同時探視子女之規定，使未
    取得未成年子女權利義務行使負擔之一方，於未能與子女共
    同生活之情形下，仍能繼續與其子女接觸聯繫，是會面交住
    之實施為繼續性之事實狀態，其乃基於人倫關係而來，為本
    於人性之固有權利，更是父母對於未成年子女保護教養關心
    之表現，未取得未成年子女權利義務行使負擔之一方亦可藉
    探視以監督他方是否善盡對未成年子女之保護教養之責任，
    故除非予未取得未成年子女權利義務行使負擔之一方探視權
    ，將明顯不利於未成年子女，否則即應予其探視未成年子女
    之機會。
四、聲請人主張：兩造原係夫妻，育有未成年子女葉怡慧、葉奕
    承、葉嘉鎮、葉光哲。嗣兩造於一百年二月二十四日協議離
    婚，並約定未成年子女葉怡慧、葉奕承、葉嘉鎮未成年權利
    義務之行使或負擔由聲請人任之，未成年子女葉光哲權利義
    務之行使或負擔由相對人任之，聲請人可探視葉光哲。惟相
    對人於兩造離婚後即拒絕聲請人探視未成年子女葉光哲等情
    ，業據提出戶籍謄本及離婚協議書為證，並為相對人所不爭
    執，自應堪信為真實。
五、本院依職權函請主管機關臺中市政府社會局委託財團法人臺
    中市私立龍眼林社會福利慈善事業基金會進行訪視調查，結
    果略以：1.因案母（即聲請人）實際並未對案主（即葉光哲
    ）有不利之事由，建議應給予案母每二週一次探視權利，探
    視時間部份，建議宜為週六至週日二天時間。2.遇寒暑假時
    ，可讓案母延長探視時間。3.探視前應提前約定時間。4.經
    由訪視過程，社工人員建議給予非監護人探視權等語，此有
    該基金會一百年九月五日財龍監字第一００一０二八號函暨
    所附之訪視報告在卷可稽。
六、本院審酌上情，因兩造之未成年子女葉光哲尚未成年，仍須
    父母摯愛關照以促使其人格正常發展，而兩造固無法繼續維
    持共同生活關係，然亦不應此剝奪未成年子女與父母間之親
    情交流，自應認允聲請人與子女會面交往。據此，本院審酌
    兩造住家之遠近、時間及未成年子女年齡等一切情況，並基
    於對未成年子女最佳利益之考量，且尊重兩造對於未成年子
    女權利義務之行使負擔情況暨探視權，於不妨礙相對人對於
    葉光哲權利義務之行使負擔，並滿足父母子女天倫之需求，
    爰依聲請酌定聲請人與子女葉光哲之會面交往方式及期間如
    附表所示。而聲請人及相對人均須遵守本裁定附表所示之方
    式，並盡力協調及幫助會面交往之進行，以期給予子女最佳
    之成長環境。至於兩造請求本院定聲請人與未成年子女葉光
    哲會面所提時間、方式之建議，衡諸本件係屬非訟性質，其
    建議僅係供法院參考，依法不拘束法院，附為敘明。
六、依非訟事件法第一百二十二條第三項規定，裁定如主文。
中    華    民    國   100    年    10    月    26    日
                  家事法庭      法  官  王靜秋
以上正本係照原本作成。
如對本裁定抗告，須於裁定送達後十日之不變期間內，向本院提
出抗告狀。
中    華    民    國   100    年    10    月    26    日
                                書記官  蔡秀貞
附表：聲請人探視兩造所生未成年子女葉光哲之時間、方式及應
      注意事項：
一、時間：
（一）聲請人得於每月第二、四週之星期六上午九時探視葉光哲
      ，並得攜同出遊及攜回同住，至翌日即星期日下午六時前
      ，將葉光哲於相對人住所地交還相對人。
（二）於民國年份為偶數年（例如民國一０二年，一０四年‧‧
      ）農曆除夕當日上午九時起，聲請人得攜同葉光哲出遊或
      返家同住，至大年初四下午六時前交還相對人。民國年份
      為奇數年時，農曆除夕至大年初四期間，輪由相對人與葉
      光哲同住，該五日中如遇聲請人依（一）所示探視時間，
      聲請人當日探視權停止。
（三）於葉光哲就讀學校之暑假期間，聲請人除得於（一）所示
      探視日期以外，另行選擇二十日探視葉光哲，該二十日期
      間得連續或分開執行，但須於每年暑假開始前十日，將該
      選定之二十日通知相對人。
（四）兩造於葉光哲年滿十六歲後，有關探視會面權之行使應尊
      重葉光哲之意願。
二、方法：
（一）得為見面、通信、通話之行為，但通話行為不得妨礙葉光
      哲之日常生活作息。
（二）得為致贈禮物、交換照片、拍照等行為。
三、兩造應遵守事項：
（一）兩造不得有危害葉光哲身心健康之行為。
（二）兩造不得對葉光哲灌輸反抗對造之觀念。
（三）聲請人於探視期間，應履行因親權所為相關生活習慣、學
      業輔導及作業完成等指示之義務。
（四）如葉光哲於會面交往中患病或遭遇事故，聲請人應為必要
      之醫療措施，並即通知相對人，亦即在其會面交往實施中
      ，聲請人仍須善盡保護教養之義務。
（五）葉光哲地址或就讀學校如有變更，相對人應隨時通知聲請
      人。
（六）相對人應於聲請人行使探視權時，準時將葉光哲交付聲請
      人。
（七）聲請人應於探視期滿時，準時將葉光哲交還相對人。
（八）聲請人於探視當日上午十一時前未前往探視者，除經相對
      人同意外，視同聲請人放棄當日之探視權，以免影響相對
      人及葉光哲之生活安排；但翌日如為探視日者，聲請人仍
      得於翌日探視。